臺北高等行政法院判決
　　　　　　　　　　　　　　　　　　 96年度訴字第01677號
　　　　　　　　　　　　　　　.
原　　　告　興霓企業有限公司
代　表　人　甲○○董事）住臺.
　　　　　　　　　　　　　號7.
被　　　告　財政部臺北市國稅局
代　表　人　凌忠嫄（局長）住同上
訴訟代理人　丙○○
　　　　　　乙○○
上列當事人間因營業稅事件，原告不服財政部中華民國96年4 月
30日臺財訴字第09600087270 號（案號：第00000000號）訴願決
定，提起行政訴訟，本院判決如下：
　　主  文
原告之訴駁回。
訴訟費用由原告負擔。
　　事  實
一、事實概要：
    原告於民國（下同）91年2 月至4 月間無進銷貨事實，竟虛
    開27張不實發票予天貴科技股份有限公司等營業人充當進項
    憑證，銷售額計新臺幣（下同）7,164,490 元，幫助他人逃
    漏稅358,227 元，同時未實際出口貨物，卻利用外銷貨物之
    營業稅稅率為零之規定，以「假出口，真退稅」方式冒退出
    口稅款1,922,955 元（被告分別於91年4 月15日及同年6 月
    17日核退992,805 元、9,300,150 元），案經法務部調查局
    北部地區機動工作組（下稱調查局北機組）以92年2 月25日
    電防字第09278006920 號刑事案件移送書及被告92年12月31
    日財北國稅審三字第0920252709號函移送臺灣板橋地方法院
    偵辦。被告復就冒退營業稅部分以94年2 月24日財北國稅審
    三字第0940238707號函檢附相關資料，移送被告所屬中北稽
    徵所調查，被告所屬中北稽徵所初查審核調查局北機組刑事
    案件移送書、原告談話筆錄、94年8 月3 日說明書及退稅主
    檔等資料，認其冒退營業稅之事實成立，乃以94年3 月4 日
    財北國稅中北營業一字第0940003631號函檢附營業稅繳款書
    ，核定追繳原告營業稅1,922,955 元。原告不服，主張其為
    提高公司營業額，與張義海簽訂合作協議書，將公司大小章
    、發票章、退稅專戶存摺、支票交給張義海、張立言父子，
    本案純屬張氏父子設計而遭詐騙云云，申請復查。案經被告
    審理認為：原告於91年2 月至4 月間取得虛設行號奇強國際
    有限公司（下稱奇強公司）等開立76張不實進項憑證金額合
    計45,022,978元，占其總進項金額45,257,978元比例99.48%
    ，顯見其無進貨事實，以假出口方式申報不實零稅率銷售額
    合計40,605,295元，冒退營業稅1,922,955 元，該退稅款已
    匯入原告帳戶，原核定補徵營業稅1,922,955 元並無不合，
    遂以95年11月17日財北國稅法字第0950245571號復查決定予
    以駁回，未獲變更（下稱原處分）。原告仍表不服，主張張
    義海、張立言父子利用其所交付之公司相關資料，大量開立
    支票，導致跳票而使其信譽受損，對於張氏父子之犯行並無
    所知，更是張氏父子犯行下之受害人，全案已於臺灣臺北地
    方法院審理中，亦具狀向該管法院陳明事實之真相云云，提
    起訴願，亦遭決定駁回，遂提起本件行政訴訟。
二、兩造聲明：
（一）原告聲明：
    1.訴願決定及原處分均撤銷。
    2.訴訟費用由被告負擔。
（二）被告聲明：
    1.駁回原告之訴。
    2.訴訟費用由原告負擔。
三、兩造之爭點：
（一）原告主張之理由：
    1.本件應於刑事程序終結前應停止審判程序：按「行政訴訟
      之裁判須以民事法律關係是否成立為準據，而該法律關係
      已經訴訟繫屬尚未終結者，行政法院應以裁定停止訴訟程
      序。除前項情形外，有民事、刑事或其他行政爭訟牽涉行
      政訴訟之裁判者，行政法院在該民事、刑事或其他行政爭
      訟終結前，得以裁定停止訴訟程序。」行政訴訟法第177
      條定有明文。本件因事涉層面複雜，張氏父子違法行徑業
      已進入刑事程序，是故有關本案之營業稅，僅是其中一部
      分，為明事實全貌，並免裁判歧異，自有依法停止審判程
      序之必要。
    2.原告係遭訴外人張義海、張立言父子之不法行為所陷害，
      對其犯行並無所知，原告實為受害人：
      (1)張義海、張立言父子早於90年10月間，以同樣詐騙手段
        方式由張義海居中介紹饒玉麟與敦楊科技股份有限公司
        之實際負責人王和認識，由饒玉麟向王和佯稱其與第一
        銀行董事長熟識，可為敦楊公司辦理貸款及融資等語，
        致王和陷於錯誤，而於90年12月21日在臺北市○○○路
        ○ 段23號5 樓之3 與張義海簽定股權讓渡書，並交付敦
        楊公司所有營利事業登記證、公司執照登記事項卡、股
        東名冊、進出口卡正本、支票、公司大小章及發票等物
        ，張義海則以珍屋公司之名義簽發金額500,000 元交給
        王和，然張義海及饒玉麟意圖為自己不法所有，以敦楊
        公司之名義簽支票5 張，金額共2,865,000 元，連同敦
        楊公司之存摺及3,182,408 元之退稅金取款條等交給詹
        木松，由詹木松於同年12月底某日，在臺北市○○○路
        ○ 段53號，持以向王月容佯為借款2,865,000 元，並約
        定屆期由王月容領取前揭退稅款以為清償，致王月容陷
        於錯誤而貸與上開款項，惟屆期王月容持上開存摺及取
        款條欲領款時，竟發現敦楊公司業以存摺遺失為由申請
        補發，並將退稅款提領一空。緣張義海也一樣用類似詐
        術於91年2 月21日與原告簽「合作協議書」，佯稱可以
        正當之方法增加原告公司的營業額，並而以資產負債表
        向銀行申請貸款與融資，故原告將興霓公司之第一銀行
        信義分行甲存印鑑統一發票等物交予張義海。張義海獲
        知原告於91年4 月24日要出國，向原告借現金900,000
        元，當原告於91年4 月30日返國時，以提款機欲轉一筆
        在之前所開商業廣告費的甲存帳戶時，始終無法轉入，
        經與銀行聯絡才獲知張義海已在原告出國期間，利用原
        告公司的支票開出數百萬而遭退票，並已被銀行列入拒
        絕往來戶，當原告急與張義海聯絡時卻已避不見面，直
        至91年6 月15日張義海非常積極透過柯國煌（原告二弟
        ）轉述，佯稱原告公司的退稅專用存摺及印鑑已被他人
        取走，催促原告務必於星期一（91年6 月17日）到第一
        銀行總行，原告擔憂張義海不知要做出何事，故遲疑不
        想去，後於91年6 月17日早上約9 點到達第一銀行總行
        ，經二弟轉述務必變更退稅存摺之印鑑，否則存摺內如
        有任何金額將被他人領走損失將更大。
      (2)原告為一正當生意人，惟因思欲拓展經營公司之業績，
        故遭張義海、張立言父子利用，誤信該父子二人有業績
        能力，能以正當合法之手段，拓展興霓公司之業績、營
        業額，故將興霓公司之第一銀行信義分行甲存支票（帳
        號024176）、第一銀行存摺、甲存印鑑、統一發票、發
        票章等物交予張義海、張立言，然該二人竟藉此而為虛
        開發票，詐領退稅款，企圖將責任歸於嫁禍予原告。
　　　(3)因張義海、張立言表示合作方式是藉由其良好之人際關
        係，負責取得訂單、業績，並負責資金之調度，基此張
        氏父子希望取得合作利潤之七成作為報酬，原告因考量
        該二人有業務及資金調度之能力，萬一失敗，張義海、
        張立言之損失應是最大，當不至於亂來而同意合作。
      (4)綜上，原告與張義海訂約時期，真意僅是希望能藉由張
        義海之經濟能力及客源，相信其以正當合法之方式營業
        ，原告對於張義海虛開發票並詐領退稅款一事，完全不
        知情，張義海及張立言因虛開發票涉及詐欺之罪嫌，全
        案經檢察官起訴，目前仍於臺灣臺北地方法院審理中，
        原告亦已向該管法院陳明事實之真相，足證原告並未有
        以「假出口、真退稅」之方式冒領1,922,955 元之營業
        稅額，原告屬無辜受累。
    3.原告代理人向臺灣臺北地方法院申請閱卷，內容顯示加害
      人張義海、張立言父子出庭時坦承所有虛開發票及退稅金
      額等事宜，事實如下：
      (1)其於94年5 月6 日於臺北地方法院出庭坦承「我承認我
        開立慶霓及興霓公司票作為個人使用，另也承認虛開發
        票…等語」。
      (2)在同日出庭時檢察官問：本件有無申報91年度的綜合所
        得稅，張氏答：「我沒有申報91年度興霓公司及宸立公
        司的綜合所得稅」，張氏當時並承認是虛開發票，及使
        用不實的進貨發票申請退稅。
      (3)於95年3 月27日上午10時30分開庭時，法官問張氏對於
        商業會計法及逃漏稅捐詐欺退稅部分有何意見，張氏答
        ：：對於此部分我沒意見，我都承認。
      (4)在95年6 月27日下午2 時30分出庭時，檢察官問張氏「
        甲○○或張立言是否知悉本件合作案事實上是為了虛開
        進銷項憑證及詐領退稅款？」張氏答：他們兩位都不知
        道等語。
      (5)原告代理人問張氏：「甲○○在你開興霓公司發票的時
        候是否知道你虛開發票的事情？張氏答：出問題以後才
        知道，開的時候不知道」。
      (6)又在94年5 月6 日下午3 時15分，檢察官在庭上問張氏
        「興霓公司開立給米合興業公司、換日線公司、宜鎂公
        司及英強電子公司作何用？張氏答：我們是對開發票，
        因為幫我介紹買賣發票的人，也有設立公司都是按5%金
        額來計算買賣發票的…等語」。
    4.進項稅額實際上亦係原告支付，縱使原告有取得退稅款，
      亦未獲有利益：查原告代表人因一時無知而將公司相關資
      料、支票、存摺、印章將付張義海及張立言，因存摺並非
      原告持有，原告無從取得退稅款，從頭到尾都是遭張義海
      、張立言所陷害其明。又營業稅表面上看似賣方義務，但
      實務運作上於買賣時賣方大多向買方額外加收償金5%之費
      用，此即營業稅，顯然營業稅是買方支付。故依商業實務
      之慣例，本件進項稅額亦係原告公司所繳納，縱使原告有
      取得退稅款，然該退稅款項實際上亦係張義海以原告公司
      支票支付所有廠商貨款，原告公司必然已支付營業稅，原
      告並未獲有利益，被告亦無損失。今原告已支付營業稅又
      未取得退稅款，復遭被告追繳款項，顯屬二次傷害，違反
      社會公平正義及人民法律情感。
    5.原處分及訴願決定違反行政程序法第9 條之規定，損害人
      民權益：查「行政機關就該管行政程序，應於當事人有利
      及不利之情形，一律注意」行政程序法第9 條定有明文，
      本件被告及訴願機關一再針對不利原告部分為強調，完全
      忽略系爭營業稅依商業慣例，實際上還是原告所支付，在
      原告未取得退稅款情況下，如被告再向受害者即原告追繳
      ，不無重複課稅之嫌。故原處分及訴願決定並未就有利原
      告部分一併斟酌注意，自有未洽。
    6.綜上可知，原告所述洵屬有據。
（二）被告主張之理由：
    1.按「左列貨物或勞務之營業稅稅率為零：一、外銷貨物。
      」「營業人當期銷項稅額，扣減進項稅額後之餘額，為當
      期應納或溢付營業稅額…進項稅額，指營業人購買貨物或
      勞務時，依規定支付之營業稅額。」「營業人除本法另有
      規定外，不論有無銷售額，應以每二月為一期，於次期開
      始十五日內，填具規定格式之申報書，檢附退抵稅款及其
      他有關文件，向主管稽徵機關申報銷售額、應納或溢付營
      業稅額。其有應納營業稅額者，應先向公庫繳納後，檢同
      繳納收據一併申報。」「營業人申報之左列溢付稅額，應
      由主管稽徵機關查明後退還之：一、因銷售第七條規定適
      用零稅率貨物或勞務而溢付之營業稅。」「營業人有左列
      情形之一者，主管稽徵機關得依照查得之資料，核定其銷
      售額及應納稅額並補徵之……四、短報、漏報銷售額者。
      」及「本法第五十一條第五款所定虛報進項稅額，包括依
      本法規定不得扣抵之進項稅額、無進貨事實及偽造憑證之
      進項稅額而申報退抵稅額者。」加值型及非加值型營業稅
      法（以下簡稱為營業稅法）第7 條第1 款、第15條、第35
      條第1 項、第39條第1 項第1 款、第43條第1 項第4款 及
      同法施行細則第52條第1 項定有明文。又「有關營業人利
      用虛報出口貨物方式冒退營業稅者，應以公文書併同營業
      稅406 隨課違章核定稅額繳款書，向該營業人追繳已核退
      之營業稅款，並按現行稅務管理模式辦理後續催繳及移送
      等作業。至於上開公文書應依據行政程序法第96條規定載
      明其冒退營業稅事實、補稅、裁罰理由（裁罰案件）及法
      令依據等。」財政部94年2 月17日臺財稅字第
      09404515350 號函釋有案。
　　2.原告起訴理由摘述：
      (1)原告係遭訴外人張氏父子利用陷害，雙方協議合作，藉
        由其良好關係，拓展業績、營業額，並負責資金調度，
        張氏父子取得七成報酬，故將原告之支票、存摺、印鑑
        、發票等交付張氏父子，然張氏父子虛開發票涉及詐欺
        經檢察官起訴，目前仍於臺灣臺北地方法院審理中，足
        證原告並未有以「假出口、真退稅」之方式冒退營業稅
        。
      (2)進項稅額實際上係原告支付，縱原告取得退稅款亦未獲
        利，該退稅款實際係張義海以原告支票支付所有廠商貨
        款，原告已支付營業稅，在原告未取得退稅款情況下，
        如被告再向原告追繳，有重複課稅之嫌。
      (3)按「行政訴訟之裁判須以民事法律關係是否成立為準據
        ，而該法律關係已經訴訟繫屬尚未終結者，行政法院應
        以裁定停止訴訟程序。除前項情形外，有民事、刑事或
        其他行政爭訟牽涉行政訴訟之裁判者，行政法院在該民
        事、刑事或其他行政爭訟終結前，得以裁定停止訴訟程
        序。」行政訴訟法第177 條訂有明文。張氏父子違法行
        徑，業已進入刑事程序，是故有關本件營業稅，為明事
        實全貌，並免裁判歧異，應於刑事程序終結前停止審判
        程序等語，資為爭議。
    3.原告係為許應時等涉嫌虛設行號集團成員，業經調查局北
      機組92年2 月25日電防字第09278006920 號刑事案件移送
      書及被告92年12月31日財北國稅審三字第0920252709號函
      移送臺灣板橋地方法院檢察署偵辦在案；於首揭期間以「
      假出口、真退稅」方式冒退營業稅額合計1,922,955 元，
      違章事證如下：
      (1)無進貨事實部分：
        依原告虛進虛銷相關資料分析表可知原告於91年2 月
          至4 月間取得虛設行號奇強公司等開立76紙不實進項
          憑證金額合計45,022,978元，占其總進項金額45,257
          ,978元比例99.48%，經分析其異常進項廠商計有奇強
          公司、金隄國際有限公司（下稱金隄公司）、力銧企
          業有限公司（下稱力銧公司）、宸立實業有限公司（
          下稱宸立公司）、煒杋企業有限公司（下稱煒杋公司
          ）、觀念維新國際有限公司（下稱觀念維新公司）及
          同慶通訊科技有限公司（下稱同慶公司）等7 家公司
          均為虛設行號，渠等之負責人業經移送刑責偵辦，而
          其中金隄公司、力銧公司、觀念維新公司及同慶公司
          均屬許應時集團成員，又張立言為宸立公司之前任負
          責人，為本件之關係人。
        所謂「虛設行號」者，乃是指登記營業人實質上並無
          從事登記業務項目之營業活動，登記為營業人之目的
          ，純粹是為了取得空白之統一發票，販售予他人，以
          謀求私人之利益，虛設行號既專以出售統一發票牟取
          不法利益為業，自無進銷貨事實，故為避免因虛開銷
          貨發票導致應繳納營業稅，當會再取得不實進貨發票
          加以充抵，是「互開發票、以虛抵虛」亦為虛設行號
          之特色之一，因此再調閱上開7 家虛設行號涉案期間
          進項來源彙加明細表，發現渠等公司取具異常進項比
          例：奇強公司高達99.1%、觀念維新公司高達99.6%，
          其餘金隄公司、力銧公司、煒杋公司、宸立公司及同
          慶公司（修正後）均達100%，且渠等公司相互間亦有
          互開發票及取得其他許應時集團成員發票之情形，例
          如宸立公司有取具奇強公司、煒杋公司、力銧公司及
          汶里有限公司（許應時集團）之進貨發票；奇強公司
          有取具煒杋公司、力銧公司及盛太企業有限公司（許
          應時集團）之進貨發票；金隄公司有取具觀念公司、
          源桐國際有限公司（許應時集團）、天貴公司（許集
          團）、武帝國際企業有限公司（許應時集團）及昊盛
          國際有限公司（許應時集團）之進貨發票；力銧公司
          有取具煒杋公司、莚吉企業社（許應時集團）及証笙
          綜合商行（許應時集團）之進貨發票；同慶公司有取
          具福至興業有限公司（許應時集團）及昊盛國際有限
          公司（許應時集團）之進貨發票；煒杋公司有取具佳
          之意有限公司（許應時集團）、莚吉企業社（許應時
          集團）及証笙綜合商行（許應時集團）；觀念維新公
          司有取具金佳盈企業有限公司（許應時集團）、源桐
          國際有限公司（許應時集團）及昊盛國際有限公司（
          許應時集團）之進貨發票，綜上，益證原告之上游公
          司及上上游公司之進項來源均屬不實，自不可能與原
          告有實際交易及銷售貨物與原告之情形，從而原告無
          進貨事實，足堪認定。
        再依臺灣臺北地方法院92年度訴字第2103號刑事案件
          附卷檢察官補充理由書94年度蒞字第2998號（95年3
          月21日收受）所列「犯罪事實及證據清單」一、（一
          ）(甲)興霓公司不實進項－渠等均明知興霓公司與宸立
          公司間並無交易事實，竟於91年1 月至4 月間，除由
          張義海、張立言以宸立公司之名義虛偽開立內容不實
          之發票24張予興霓公司外，並向不詳姓名之人以銷售
          發票所載金額5%之代價購買同慶公司（12張）、金隄
          公司（12張）、觀念維新公司（10張）、煒杋公司（
          8 張）、力銧公司（8 張）、及奇強公司（4 張）統
          一發票作為興霓公司之進項憑證，使興霓公司取得虛
          偽交易之統一發票作為進項憑證。（二）證據清單編
          號10 ： 被告張義海自白坦承(乙)宸立公司、同慶公司
          、金隄公司及觀念維新公司與興霓公司均無實際交易
          都是買發票而來，(丙)宸立公司是虛設的。? (丁)坦承使
          用不實發票辦理退稅。上述證物並經臺灣臺北地方法
          院95年4 月24日準備程序庭提示與被告並告以要旨，
          均經被告答稱沒有意見，本刑事案件雖尚未判決，惟
          從上述被告等之供詞，原告取具不實進項之事實，確
          為涉案人等所不爭，故其事證已至為明確。
        再查原告91年度綜合所得稅BAN 給付清單，僅申報負
          責人甲○○薪資75,000元及林菁華執行業務所得12,0
          00元，另同慶公司、觀念維新公司及金隄公司均查無
          申報各類所得資料，其餘4 家雖有列報部分薪資所得
          ，惟其每人列報金額均在個人綜合所得稅免稅範圍內
          （約190,000 元左右），更與渠等公司之營業額顯不
          相當，不僅無法證明渠等公司為正常公司，反暴露其
          為掩飾不實存在的虛偽作帳安排。
        本件被告於94年2 月24日以財北國稅審三字第097402
          38 707號函將原告前任負責人李明美及現任負責人柯
          國輝、涉案關係人張義海及張立言移送臺灣板橋地方
          法院檢察署併許應時刑事案件偵辦，是原告公司即為
          虛設行號，又原告取具上開7 家虛設行號不實進項憑
          證，該等負責人移送刑責偵辦部分，經查已判決者計
          有：奇強公司負責人彭玉軒判刑5 月（95年度重訴字
          第122 號判決）、金隄公司負責人判刑8 月（95年度
          重訴字第54號判決）及觀念維新公司負責人簡文章判
          刑1 年（96年度重訴字第65號判決），其餘雖尚未判
          決，惟違章事證均甚為明確。
        綜上，原告與上開虛設行號間均無實際交易之情，從
          而，原告虛報不實進項憑證自不可能有付款與虛設行
          號及繳納營業稅，原告無進貨事實益資明確。
      (2)無銷貨及出口之事實部分：
        經查原告91年度銷項異常比例高達100 % ，銷貨對象
          中除開立與鈞晏實業有限公司之銷貨發票，已經原告
          於91年11月28日申請註銷外，餘銷貨對象計有米禾興
          業有限公司（下稱米禾公司）、天貴科技股份有限公
          司（下稱天貴公司）、宜鎂企業有限公司（下稱宜鎂
          公司）、英強電子工業股份有限公司（下稱英強公司
          ）、樹宏國際開發股份有限公司（下稱樹宏公司）及
          換日線企業有限公司（下稱換日線公司）等6 家公司
          均為虛設行號，天貴公司及英強公司均屬許應時集團
          成員，米禾公司與上述進貨對象奇強公司、子承企業
          有限公司及合納米科技股份有限公司同為一個虛設行
          號犯罪集團，均經被告以94年5 月20日財北國稅法字
          第0940255448 號 函將案關負負人移送偵辦，承上所
          言，虛設行號為無進銷貨事實，是原告自不可能銷貨
          與上開公司。
        復查原告90年度營業稅申報資料，全年營業額僅930,
          411 元，全數外銷出口，與89年度尚稱相當；惟91年
          2 至4 月之營業額卻驟增約至47,770,000元，外銷金
          額約40,610,000元，內銷金額約7,160,000 元，且加
          值率明顯比以往偏低，甲○○亦自承原告無創造此高
          額業績之能力，其業績突增即顯有異常。再參照臺灣
          臺北地方法院92年度訴字第2103號刑事案件附卷檢察
          官補充理由書94年度蒞字第2998號（95年3 月21 日
          收受）所列「犯罪事實及證據清單」（三）補充說明
          ：…依國稅局移送書顯示興霓公司共虛開27張發票予
          「天貴科技」等營業人，涉嫌幫助逃漏營業稅358,22
          7 元，惟依卷內資料其已知之明細如下僅25張共計6,
          477,865 元，此證物並經臺灣臺北地方法院95年4 月
          24日準備程序庭提示與被告並告以要旨，均經被告答
          稱沒有意見，可見其虛開發票屬實，又承上無進貨事
          實之論述，本件原告取具虛設行號之進項憑證既幾近
          100%，則如此鉅額之出口，其貨源從何而來？是其出
          口之真實性即莫辯自白，誠如原告94年3 月24日說明
          書亦述及對案關出口報單是否為真實出貨持疑，及要
          求張氏父子提出事實證明等情，可知原告無銷貨及出
          口之事實。
      (3)詐領退稅款之事實部分：
        營業人因銷售營業稅法第7 條第1 款規定適用零稅率
          貨物或勞務而溢付之營業稅，得依同法第39條第1 項
          第1款 規定申請退還，又依據同法施行細則第11條規
          定營業人依本法第7 條規定適用零稅率者，應具備之
          文件如下：「一、以貨物外銷者，除報經海關出口者
          免檢附證明文件外，為郵政機關核發之國際包裹執據
          影本。」零稅率雖旨在鼓勵外銷，有先退後審機制，
          然零稅率涉及租稅給付利益，影響國家稅收甚鉅，故
          稽徵機關對於營業人外銷貨物是否符合適用零稅率應
          依相關稽徵作業規定翔實審查認定，準此，財政部所
          訂定之「營業稅稽徵作業手冊」乃上述審查之重要依
          據，依該手冊第四章第五節「適用零稅率溢付稅額案
          件之處理」規定：「（一）營業人申報適用零稅率溢
          付稅額退稅案件，應審核營業人銷售額與稅額申報書
          、營業人申報適用零稅率銷售額清單、零稅率證明文
          件等是否齊全；缺漏者，應請營業人補正。（二）…
          並審核有關進項憑證、適用零稅率銷售額及退稅等證
          明文件，以查明有無依規定不得扣抵之憑證、銷售額
          不得適用零稅率及退還稅款之情事。…（三）零稅率
          銷售額之審查：『1 、經海關出口者：免附證明文件
          ，必要時得審查其出口報單、出口品名數量、金額與
          帳載是否相符，並核對商業發票、外匯水單及帳載收
          款紀錄等出口相關證明文件是否相符。』」。
        本件是被告以原告有「假出口、真退稅」之嫌疑，遂
          於93年7 月19日以財北國稅審三字第0930220954號函
          請原告提示進貨相關帳簿（含進貨單、收貨驗收、付
          款資料等），暨其銷貨相關帳簿（含銷貨發票、出口
          報單、收款證明文件、外匯水單等）供核，惟原告及
          負責人均未盡租稅協力義務，被告即無法加以審查，
          從而，原告若未具備符合外銷適用零稅率之規定，應
          自始即無涉及溢付稅款退稅問題，然本件係因稽徵機
          關基於鼓勵外銷，予以先退後審機制，造成退稅款已
          先退與原告之事實，倘依臺灣臺北地方法院92年度訴
          字第2103號刑事案件調查事證，張義海及張立言父子
          及甲○○確有不法詐領退稅款之意圖。
        查本件被告確已分別於91年4 月15日核退992,805 元
          及6 月17日核退930,150 元，退稅係採直撥退稅匯入
          原告第一銀行總行營業部00000000000 號退稅專戶內
          ，亦為原告代表人甲○○及關係人張義海所不爭執，
          況甲○○亦坦承已將91年6 月17日核退之稅款900,00
          0 元另行轉入其在第一銀行信義分行私人帳戶內，姑
          不論該等退稅款實際由誰領取，均無解於原告確已領
          取此2 筆退稅款共1,922,955 元之事實。
    4.原告主張進項稅額實際上係原告支付，縱原告取得退稅款
      亦未獲利，該退稅款實際係張義海以原告支票支付所有廠
      商貨款，原告已支付營業稅，在原告未取得退稅款情況下
      ，如被告再向原告追繳，有重複課稅之嫌一節，查原告於
      涉案期間取具虛設行號、擅自歇業等異常進項比例達99.4
      8%，因虛設行號係專以出售統一發票牟取不法利益為業，
      並無銷貨事實，故取得虛設行號發票之營業人，自無向該
      虛設行號進貨並支付進項稅額之事實，是原告主張進項稅
      額實際上係原告支付，縱原告取得退稅款亦未獲利一節，
      並無理由。又退步言，原告若能提出確有支付貨款及進項
      稅額之資金證明，惟如未能提供符合外銷適用零稅率之證
      明文件等，其有溢付稅款時，亦僅能申報留扺應納營業稅
      ，而不能依營業稅法第39條第1 項第1 款規定申請退還溢
      付之營業稅；第查原告對於案關外銷貨物之進貨帳證（含
      進貨品項、進貨單、收貨驗收單、付款資料等）、銷貨帳
      證（如銷貨帳、商業發票、外匯水單及帳證收款紀錄、出
      口報單等）及進銷存明細表等資料，均未能提供勾稽，已
      違反租稅協力義務，是被告對其外銷可否適用零稅率，尚
      需進一步審認，從而原告主張被告追繳已退稅款，有重複
      課稅之嫌一節，洵屬無據。
    5.本件行政處分之主體係原告，原告係公司組織之法人，甲
      ○○為其代表人，對外代表公司，原告代表人與張氏父子
      所為之法律行為，不論其法律關係為委任或代理關係，均
      對原告發生效力。原告訴稱遭張氏父子利用陷害並案經檢
      察官起訴，目前仍於臺灣臺北地方法院審理中及本件應於
      刑事程序終結前停止審判程序各節，按最高行政法院（89
      年7 月1 日改制前為行政法院，下同）75年判字第309 號
      判例：「行政罰與刑罰之構成要件雖有不同，而刑事判決
      與行政處分，亦原可各自認定事實，…」其意即刑事判決
      所認定之事實，及其法律上之見解並不能拘束行政法院，
      原處分係以原告「假出口、真退稅」之方式冒退營業稅，
      經被告依首揭規定，追補徵營業稅額1,922,955 元，行政
      法院對於系爭事實本得依法就所調查之證據逕為認定，尚
      非以刑事判決確定之事實為唯一基礎，難認本件有依行政
      訴訟法第177 條規定得以裁定停止訴訟程序之必要，何況
      關於本件原告之行為，縱刑事判決認定原告代表人與張氏
      父子間之詐欺事實，與原處分認定之原告行政犯行，並無
      矛盾之處，原告已獲核退營業稅事證明確，被告依首揭規
      定，追補徵營業稅額1,922,955 元並無不合。
    6.綜上所述，本件原告於91年2 月至4 月間未出口貨物，以
      「假出口，真退稅」方式冒退營業稅額合計1,922,955 元
      ，經被告查獲，核定補徵營業稅額1,922,955 元，經查原
      告已獲核退營業稅事證明確，被告依法補徵營業稅額，其
      任事用法尚無不合，原處分及訴願決定均無違誤。
   理  由
一、本件原告起訴時，被告之代表人為許虞哲，嗣於訴訟中變為
    凌忠嫄，茲據新任代表人具狀聲明承受訴訟，經核無不合，
    應予准許。
二、原告主張：本件因事涉層面複雜，張氏父子違法行徑業已進
    入刑事程序，是故有關本案之營業稅，僅是其中一部分，為
    明事實全貌，並免裁判歧異，自有依法停止審判程序之必要
    。原告係遭訴外人張義海、張立言父子之不法行為所陷害，
    對其犯行並無所知，原告實為受害人。原告與張義海訂約時
    期，真意僅是希望能藉由張義海之經濟能力及客源，相信其
    以正當合法之方式營業，原告對於張義海虛開發票並詐領退
    稅款一事，完全不知情，張義海及張立言因虛開發票涉及詐
    欺之罪嫌，全案經檢察官起訴，目前仍於臺灣臺北地方法院
    審理中，原告亦已向該管法院陳明事實之真相，足證原告並
    未有以「假出口、真退稅」之方式冒領1,922,955 元之營業
    稅額，原告屬無辜受累。依商業實務之慣例，本件進項稅額
    亦係原告公司所繳納，縱使原告有取得退稅款，然該退稅款
    項實際上亦係張義海以原告公司支票支付所有廠商貨款，原
    告公司必然已支付營業稅，原告並未獲有利益，被告亦無損
    失。本件被告及訴願機關一再針對不利原告部分為強調，完
    全忽略系爭營業稅依商業慣例，實際上還是原告所支付，在
    原告未取得退稅款情況下，如被告再向受害者即原告追繳，
    不無重複課稅之嫌。為此，原告依據行政訴訟法第4 條第1
    項規定提起本件撤銷訴訟，求為判決如聲明所示。
三、被告則以：原告係為許應時等涉嫌虛設行號集團成員，業經
    調查局北機組92年2 月25日電防字第09278006920 號刑事案
    件移送書及被告92年12月31日財北國稅審三字第0920252709
    號函移送臺灣板橋地方法院檢察署偵辦在案。原告與上開虛
    設行號間均無實際交易之情，從而，原告虛報不實進項憑證
    自不可能有付款與虛設行號及繳納營業稅，原告無進貨事實
    益資明確。本件原告取具虛設行號之進項憑證既幾近100%，
    則如此鉅額之出口，其貨源從何而來，可知原告無銷貨及出
    口之事實。本件被告確已分別於91年4 月15日核退992,805
    元及6 月17日核退930,150 元，退稅係採直撥退稅匯入原告
    第一銀行總行營業部00000000000 號退稅專戶內，亦為原告
    代表人甲○○及關係人張義海所不爭執，況甲○○亦坦承已
    將91年6 月17日核退之稅款900,000 元另行轉入其在第一銀
    行信義分行私人帳戶內，姑不論該等退稅款實際由誰領取，
    均無解於原告確已領取此2 筆退稅款共1,922,955 元之事實
    。原告於涉案期間取具虛設行號、擅自歇業等異常進項比例
    達99.48%，因虛設行號係專以出售統一發票牟取不法利益為
    業，並無銷貨事實，故取得虛設行號發票之營業人，自無向
    該虛設行號進貨並支付進項稅額之事實。又退步言，原告若
    能提出確有支付貨款及進項稅額之資金證明，惟如未能提供
    符合外銷適用零稅率之證明文件等，其有溢付稅款時，亦僅
    能申報留扺應納營業稅，而不能依營業稅法第39條第1 項第
    1 款規定申請退還溢付之營業稅；第查原告對於案關外銷貨
    物之進貨帳證（含進貨品項、進貨單、收貨驗收單、付款資
    料等）、銷貨帳證（如銷貨帳、商業發票、外匯水單及帳證
    收款紀錄、出口報單等）及進銷存明細表等資料，均未能提
    供勾稽，已違反租稅協力義務，是被告對其外銷可否適用零
    稅率，尚需進一步審認，從而原告主張被告追繳已退稅款，
    有重複課稅之嫌一節，洵屬無據。本件行政處分之主體係原
    告，原告係公司組織之法人，甲○○為其代表人，對外代表
    公司，原告代表人與張氏父子所為之法律行為，不論其法律
    關係為委任或代理關係，均對原告發生效力。原處分係以原
    告「假出口、真退稅」之方式冒退營業稅，經被告依首揭規
    定，追補徵營業稅額1,922,955 元，行政法院對於系爭事實
    本得依法就所調查之證據逕為認定，尚非以刑事判決確定之
    事實為唯一基礎，難認本件有依行政訴訟法第177 條規定得
    以裁定停止訴訟程序之必要，何況關於本件原告之行為，縱
    刑事判決認定原告代表人與張氏父子間之詐欺事實，與原處
    分認定之原告行政犯行，並無矛盾之處，原告已獲核退營業
    稅事證明確，被告依首揭規定，追補徵營業稅額1,922,955
    元並無不合等語，資為抗辯。
四、按「左列貨物或勞務之營業稅稅率為零：一、外銷貨物。二
    、與外銷有關之勞務，或在國內提供而在國外使用之勞務。
    三、依法設立之免稅商店銷售與過境或出境旅客之貨物。四
    、銷售與免稅出口區內之外銷事業、科學工業園區內之園區
    事業、海關管理保稅工廠或保稅倉庫之機器設備、原料、物
    料、燃料、半製品。五、國際間之運輸。但外國運輸事業在
    中華民國境內經營國際運輸業務者，應以各該國對中華民國
    國際運輸事業予以相等待遇或免徵類似稅捐者為限。六、國
    際運輸用之船舶、航空器及遠洋漁船。七、銷售與國際運輸
    用之船舶、航空器及遠洋漁船所使用之貨物或修繕勞務。」
    「營業人當期銷項稅額，扣減進項稅額後之餘額，為當期應
    納或溢付營業稅額。」「營業人除本法另有規定外，不論有
    無銷售額，應以每二月為一期，於次期開始十五日內，填具
    規定格式之申報書，檢附退抵稅款及其他有關文件，向主管
    稽徵機關申報銷售額、應納或溢付營業稅額。其有應納營業
    稅額者，應先向公庫繳納後，檢同繳納收據一併申報。」「
    營業人申報之左列溢付稅額，應由主管稽徵機關查明後退還
    之：一、因銷售第七條規定適用零稅率貨物或勞務而溢付之
    營業稅。…」及「本法第五十一條第五款所定虛報進項稅額
    ，包括依本法規定不得扣抵之進項稅額、無進貨事實及偽造
    憑證之進項稅額而申報退抵稅額者。」加值型及非加值型營
    業稅法第7 條、第15條第1 項、第35條第1 項、第39條第1
    項第1 款及同法施行細則第52條第1 項分別定有明文。次按
    「有關營業人利用虛報出口貨物方式冒退營業稅者，應以公
    文書併同營業稅406 隨課違章核定稅額繳款書，向該營業人
    追繳已核退之營業稅款，並按現行稅務管理模式辦理後續催
    繳及移送等作業。至於上開公文書應依據行政程序法第96條
    規定載明其冒退營業稅事實、補稅、裁罰理由（裁罰案件）
    及法令依據等。」財政部94年2 月17日臺財稅字第09404515
    350 號亦函釋有案。
五、上開事實概要欄所述之事實，除後列之爭點事項外，其餘為
    兩造所不爭執，並有原處分書、核定稅額繳款書、被告所屬
    中北稽徵所92年1 月16日財北國稅中北營業一字第09200131
    8 號函、出口報單、進貨金額及發票明細表、案關統一發票
    、被告94年2 月24日財北國稅審三字第0940238707號函、查
    緝案件稽查報告書、原告移送前後彙總資料表、涉嫌虛進虛
    銷相關資料分析表、92年2 月25日法務部調查局北部地區機
    動工作組刑事案件移送書、甲○○刑事告訴狀、甲○○與張
    義海之合作協議書、第一商業銀行支票存款票據領用紀錄、
    支票存款存戶退票資料查詢單、案關支票、原告商品期末存
    貨明細表、統一發票明細表、進項憑證資料、損益表、甲○
    ○取得異常進項憑證談話紀錄、原告94年8 月3 日承認無進
    貨事實說明書、被告93年7 月19日財北國稅審三字第093022
    0954號函、張義海93年9 月10日於被告處談話紀錄、甲○○
    93年10月7 日於被告處談話紀錄、冉豫龍92年1 月17日於調
    查局北機組調查筆錄、存戶往來明細、申報書（按年度）查
    詢作業表、91年度營業稅申報書、退稅檔案查詢表、出口報
    單總項清單表、營業人進銷項交易對象彙加明細表（進項來
    源）（銷項去路）、營業稅稅藉資料查詢作業表、營業稅進
    項來源明細表（排行前30名）（排行前20名）、營業稅銷項
    去路明細（排行前20名）留抵稅額對照檔查詢表、營業稅逐
    筆發票明細表、臺灣臺北地方法院92年度訴字第2103號刑事
    案卷宗（臺灣臺北地方法院檢察署檢察官起訴書及追加起訴
    書、95年3 月27日準備程序筆錄、95年4 月24日準備程序筆
    錄、95年6 月14日審判筆錄、95年6 月27日審判筆錄、93年
    度偵緝字第646 、647 、821 號詐欺案張立言、張義海及甲
    ○○詢問筆錄及訊問筆錄、94年度蒞字第2998號檢察官補充
    理由書、合作金庫商業銀行東門分行95年4 月20日合金東門
    營字第0950000836號函）、許應時等涉嫌違反稅捐稽徵法幫
    助他人逃漏稅一覽表、營業稅進項來源明細（排行前9,990
    名）、91年度綜合所得稅BAN 給付清單、各類所得資料清單
    、臺灣臺北地方法院95年度重訴字第122 號判決、95年度重
    訴字第54號判決、96重訴字第65號判決、被告94年5 月20日
    財北國稅法字第0940255448號刑事案件移送書、營業人取得
    涉嫌虛設行號奇強公司、子承公司、米禾公司、聯合納米科
    技公司不實統一發票派查表等件分別附原處分卷、訴願卷及
    本院卷可稽，為可確認之事實。
六、歸納兩造之上述主張，本件爭執之重點厥為：原告是否有進
    銷貨事實？被告追繳原告已退稅款，是否有重複課稅？訴外
    人張義海、張立言之刑事案件是否影響本件違章成立？原告
    是否確有「假出口，真退稅」之行為？本件系爭稅款得否補
    徵？茲分述如下：
（一）依下列事證分析，原告在91年2月至4月間並無進貨事實：
    1.本件原告於91年2 月至4 月間取得奇強公司、金隄公司、
      力銧公司、宸立公司、煒杋公司、觀念維新公司及同慶公
      司等7 家公司所開立之不實進項憑證共76紙，金額合計45
      ,022,978元，占原告同期總進項金額45,257,978元比例達
      99.48%，有原告虛進虛銷相關資料分析表、涉案期間進項
      來源彙加明細表在卷可稽（參見原處分卷第65頁至第66頁
      、本院卷第127 頁）。
    2.惟奇強公司等7 家公司，經稅捐機關認定為虛設行號（所
      謂「虛設行號」者，乃係指登記營業人實質上並未從事登
      記業務項目之營業活動，其登記之目的，純粹是為能取得
      空白之統一發票，販售予他人，以謀求私人之利益，並無
      進銷貨事實，故為避免因虛開銷貨發票導致應繳納營業稅
      ，當會再取得不實進貨發票加以充抵，是「互開發票、以
      虛抵虛」常為虛設行號之特色之一），其負責人並分別為
      財政部臺灣省中區國稅局或法務部調查局北部地區機動工
      作組移送至臺灣板橋地方法院檢察署偵查在案，除有上開
      原告虛進虛銷相關資料分析表可供參酌外，亦有許應時集
      團涉嫌違反稅捐稽徵法幫助他人逃漏稅一覽表附卷足憑（
      參見本院卷第112 頁至第124 頁）。其中上開公司經認定
      取具異常進項金額（指其交易對象經稅捐稽徵機關認定為
      虛設行號、擅自歇業他遷不明等情形）比例分別高達：奇
      強公司99.1% 、觀念維新公司99.6% ，其餘金隄公司、力
      銧公司、煒杋公司、宸立公司及同慶公司均達100 % ，有
      上開7 家虛設行號涉案期間進項來源彙加明細表（參見本
      院卷第128 頁至第138 頁），且彼等公司間亦有相互開立
      發票及取得其他許應時集團成員（下稱許應時集團，其集
      團成員參見上開許應時集團涉嫌違反稅捐稽徵法幫助他人
      逃漏稅一覽表）發票之情形，例如宸立公司有取具奇強公
      司、煒杋公司、力銧公司及汶里有限公司（許應時集團）
      之進貨發票；奇強公司有取具煒杋公司、力銧公司及盛太
      企業有限公司（許應時集團）之進貨發票；金隄公司有取
      具觀念維新公司、源桐國際有限公司（許應時集團）、天
      貴公司（許應時集團）、武帝國際企業有限公司（許應時
      集團）及昊盛國際有限公司（許集團）之進貨發票；力銧
      公司有取具煒杋公司、莚吉企業社（許應時集團）及証笙
      綜合商行（許應時集團）之進貨發票；同慶公司有取具福
      至興業有限公司（許應時集團）及昊盛國際有限公司（許
      應時集團）之進貨發票；煒杋公司有取具佳之意有限公司
      （許應時集團）、莚吉企業社（許應時集團）及証笙綜合
      商行（許應時集團）；觀念維新公司有取具金佳盈企業有
      限公司（許應時集團）、源桐國際有限公司（許應時集團
      ）及昊盛國際有限公司（許應時集團）之進貨發票。足徵
      原告之所有上游公司之進項來源皆屬不實，自不可能與原
      告有實際交易及銷售貨物之情形。從而原告無進貨事實，
      足堪認定。
    3.再者，臺灣臺北地方法院92年度訴字第2103號刑事案件當
      中，檢察官94年6 月30日之追加起訴書亦認定：「…張義
      海與張立言係父子關係，張義海設立宸立實業有限公司，
      並由張立言擔任該公司婦人…即向興霓企業股份有限公司
      負責人甲○○陳稱可為其提高公司營業額並向銀行辦理貸
      款，甲○○即於91年2 月21日在臺北市○○○路○ 段92號
      8 樓與張義海簽立合作協議書，並交付興霓公司之第一銀
      行信義分行甲存支票…退稅帳戶存摺、甲存印鑑、統一發
      票、發票章等物予張義海使用，張義海、張立言明知宸立
      公司與興霓公司無交易之事實，為圖虛增營業額，竟於91
      年1 月至4 月間，除以宸立公司之名義虛偽開立內容不實
      之發票24張予興霓公司外，並向不詳姓名之人以銷售發票
      所載金額百分之5 之代價購買同慶通訊科技有限公司（12
      張）、金隄國際有限公司（12張）、觀念維新國際有限公
      司（10張）、煒杋企業有限公司（8 張）、力銧企業有限
      公司（8 張）、及奇強國際有限公司（4 張）統一發票作
      為興霓公司之進項憑證…」等語（參見本院卷第62頁）。
      另上開之關係人張義海亦於該刑事案件中，坦承前揭取得
      奇強公司等所開立之不實發票作為原告之進項憑證等事實
      不諱，有該案之95年3 月27日準備程序筆錄、95年6 月27
      日審判筆錄附卷可參，益見原告確實有取具不實進項之事
      實。
    4.復查，原告91年度僅申報其負責人甲○○之薪資75,000元
      及林菁華執行業務所得12,000元；另同慶公司、觀念維新
      公司及金隄公司均查無申報各類所得資料，其餘奇強公司
      力銧公司、煒杋公司及宸立公司雖有列報部分薪資所得，
      惟其每人列報金額均在個人綜合所得稅免稅範圍內（約19
      萬元左右），分別有上開公司之綜合所得稅BAN 給付清單
      附卷可考（參見本院卷第139 頁至第154 頁），與各該公
      司動輒數千萬或上億元之營業額顯不相當，此有上開公司
      之91年度申報書可資比對（參見本院卷第155 頁至第161
      頁），不僅無法證明渠等公司為正常公司，反暴露其為掩
      飾不實存在的虛偽作帳安排。
    5.此外，本件被告曾將原告前任負責人李明美及現任負責人
      甲○○及涉案關係人張義海、張立言移送臺灣板橋地方法
      院檢察署，與許應時集團之刑事案件合併偵辦，有被告94
      年2 月24日以財北國稅審三字第09740238707 號函在卷足
      憑（參見原處分卷第54頁至第55頁）；另原告取具上開7
      家虛設行號不實進項憑證，而該等負責人經移送刑事偵辦
      部分，其中奇強公司負責人彭玉軒經法院判刑5 月，金隄
      公司負責人判刑8 月，觀念維新公司負責人簡文章則判刑
      1 年，分別有臺灣臺北地方法院95年度重訴字第122 號、
      95年度重訴字第54號、96年度重訴字第65號判決存卷可查
      （參見本院卷第162 頁至第179 頁），亦可為本件之佐證
      。
    6.綜核上情，原告與奇強公司等7 家公司均無實際交易之情
      ，原告自無進貨事實即屬明確。
（二）依下列事證分析，原告亦無本件銷貨及出口之事實：
    1.原告91年度銷貨對象中，除開立予鈞晏實業有限公司之銷
      貨發票已經原告於91年11月28日申請註銷外（參見原處分
      卷第31頁及第32頁），其餘銷貨對象米禾公司、天貴公司
      、宜鎂公司、英強公司、樹宏公司及換日線公司等6 家公
      司，均經稅捐稽徵機關認定為虛設行號，其銷項異常比例
      高達100 % ；且天貴公司及英強公司均屬許應時集團成員
      ，米禾公司與上述進貨對象奇強公司、子承企業有限公司
      及合納米科技股份有限公司同為一個虛設行號犯罪集團，
      均經被告移送刑事偵辦，分別有原告涉案期間進項來源彙
      加明細表、被告94年5 月20日財北國稅法字第0940255448
       號 函在卷可稽（參見本院卷第180 頁至第183 頁）。原
      告在系爭期間內之銷貨對象既為虛設行號，且無進貨事實
      ，已如前述，自不可能銷貨與米禾公司等公司。
    2.次查，原告90年度營業稅申報資料，全年營業額僅930,41
      1 元，全數外銷出口，與89年度尚稱相當；惟91年2 至4
      月之營業額卻驟增約至47,770,000元，外銷金額約40,610
      ,000元，內銷金額約7,160,000 元，且營業稅加值率明顯
      比以往偏低，有原告89至91年度申報書查詢作業表在卷足
      憑（參見本院卷第187 頁至第189 頁），而原告亦自承其
      資金不足，無創造此高額業績之能力，其業績突增即有異
      常。再參酌臺灣臺北地方法院92年度訴字第2103號刑事案
      件當中，檢察官94年6 月30日之追加起訴書亦認定：「…
      張義海明知興霓公司與米禾興業有限公司、換日線企業有
      限公司、宜鎂企業有限公司、天貴科技股份有限公司及英
      強電子工業股份有限公司等公司均無交易事實，基於幫助
      他人逃漏稅捐之犯意，以興霓公司之名義開立虛偽不實之
      統一發票幫助上開公司逃漏稅捐…」等語（參見本院卷第
      62頁）。另上開之關係人張義海亦於該刑事案件中，坦言
      前揭明知原告與米禾公司等均無交易事實，仍基於幫助他
      人逃漏稅捐之犯意，以原告之名義開立虛偽不實之統一發
      票幫助上開公司逃漏稅捐等事實不諱，有該案之95年3 月
      27日準備程序筆錄、95年6 月27日審判筆錄附卷可參，足
      見原告應無本件之銷貨事實，且更無出口之可能性，甚為
      明確。
（三）原告確有本件詐領退稅款之事實，其認定如下：
    1.營業人因銷售加值型及非加值型營業稅法第7 條第1 款規
      定適用零稅率貨物或勞務而溢付之營業稅，得依同法第39
      條第1 項第1 款規定申請退還；又依據加值型及非加值型
      營業稅法施行細則第11條規定，營業人以貨物外銷適用本
      法第7 條規定之零稅率者，除報經海關出口者免檢附證明
      文件外，應具備郵政機關核發之國際包裹執據影本。而零
      稅率雖旨在鼓勵外銷，有先退後審機制，然零稅率涉及租
      稅給付利益，影響國家稅收甚鉅，故稅捐稽徵機關對於營
      業人外銷貨物是否符合適用零稅率，仍應依相關稽徵作業
      規定翔實審查認定。準此，財政部所訂定之「營業稅稽徵
      作業手冊」乃上述審查之重要依據。依該手冊第4 章第5
      節「適用零稅率溢付稅額案件之處理」規定：「（一）營
      業人申報適用零稅率溢付稅額退稅案件，應審核營業人銷
      售額與稅額申報書、營業人申報適用零稅率銷售額清單、
      零稅率證明文件等是否齊全；缺漏者，應請營業人補正。
      （二）…並審核有關進項憑證、適用零稅率銷售額及退稅
      等證明文件，以查明有無依規定不得扣抵之憑證、銷售額
      不得適用零稅率及退還稅款之情事。…（三）零稅率銷售
      額之審查：『1 、經海關出口者：免附證明文件，必要時
      得審查其出口報單、出口品名數量、金額與帳載是否相符
      ，並核對商業發票、外匯水單及帳載收款紀錄等出口相關
      證明文件是否相符。』」。
    2.本件被告以原告有「假出口、真退稅」之嫌疑，遂依稅捐
      稽徵法第30條第1 項之規定，發函責令原告應提示進貨相
      關帳簿（含進貨單、收貨驗收、付款資料等），暨其銷貨
      相關帳簿（含銷貨發票、出口報單、收款證明文件、外匯
      水單等）供核，惟原告未盡租稅協力義務，為原告所不爭
      執，復有被告93年7 月19日以財北國稅審三字第09302209
      54號函在卷可稽（參見原處分卷第124 頁及第125 頁）。
      復參酌臺灣臺北地方法院92年度訴字第2103號刑事案件當
      中，檢察官94年6 月30日之追加起訴書亦認定：「…張義
      海、張立言另檢附上開進項發票及填載業務上所作成之『
      營業人銷售額與稅額申報書』向稅捐機關辦理宸立及興霓
      公司之營業稅額。嗣張義海取得上開宸立、同慶、煒杋、
      力銧及奇強公司不實之統一發票，即以此作為辦理外銷貨
      物退稅來源之進項憑證，虛偽申報貨物出關後，再檢具出
      口報關單及上開進項憑證，以此詐術向國稅局申報退稅，
      致稅捐稽徵機關因此誤認興霓公司確實有此外銷貨物實績
      ，而分別於同年4 月15日及同年6 月17日退還營業稅款至
      興霓公司所指定之銀行退稅專戶（第一銀行總行營業部帳
      號00000000000 號帳戶），計詐得退稅款99萬2805元及93
      萬150 元…」等語（參見本院卷第62頁及第63頁）。另上
      開之關係人張義海亦於該刑事案件中，坦言前揭以虛偽申
      報貨物出關，再檢具出口報關單及上開進項憑證之詐術向
      國稅局申報退稅，致稅捐稽徵機關因此誤認興霓公司確實
      有此外銷貨物實績，而分別退還營業稅款予原告等事實不
      諱，有該案之95年3 月27日準備程序筆錄、95年6 月27日
      審判筆錄附卷可參。再者，被告確已於91年4 月15日及同
      年6 月17日，分別核退原告992,805 元及930,150 元，有
      被告退稅主檔查詢畫面在卷足憑（參見原處分卷第168 頁
      至第169 頁）；而該退稅款係採直撥匯入原告第一銀行總
      行營業部00000000000 號退稅專戶內，除為原告所坦承外
      ，復有原告存摺影本在卷可參（參見原處分卷第153 頁及
      第154 頁）。此外，原告亦坦承已將91年6 月17日核退之
      稅款900,000 元，另行轉入其負責人甲○○第一銀行信義
      分行之私人帳戶內不諱。原告確有本件詐領退稅款之事實
      ，至屬明確。
（四）雖原告主張「原告係遭訴外人張義海、張立言父子之不法
      行為所陷害，對其犯行並無所知，原告實為受害人。」云
      云。但按，公法與私法，雖各具特殊性質，但二者亦有其
      共通之原理，私法規定之表現一般法理者，應亦可適用於
      公法關係，最高行政法院（89年7 月1 日改制前為行政法
      院，下同）52年度判字第345 號判例可資參照。又「代理
      人於代理權限內，以本人名義所為之意思表示，直接對本
      人發生效力。前項規定，於應向本人為意思表示，而向其
      代理人為之者，準用之。」「債務人之代理人或使用人，
      關於債之履行有故意或過失時，債務人應與自己之故意、
      過失負同一責任」則為民法第103 條、第224 條定有明文
      ，是此規定於公法上之法律行為及債務履行，亦得類推適
      用。經查，依據原告與張義海於91年2 月21日簽訂之合作
      協議書所載：「一、茲甲○○君（以下簡稱甲方）與張義
      海君（以下簡稱乙方）協議合作經營興霓企業有限公司，
      甲乙雙方誠信原則協議內容如左：（一）甲方提供興霓企
      業有限公司所有公司原始資料並授權，全權委託乙方依公
      司法規需求可做任何變更與異動，絕無異議。（二）甲方
      需付公司原使用銀行甲存支票【一】第一銀行信義分行、
      帳號：024176【二】91年起之發票，與購票證、退稅專戶
      存摺、印鑑。（三）公司運作期間、所有營運行政管銷及
      投資成本皆由乙方負責。…利潤分配以銀行額度甲方持股
      30% 乙方持股70% 其他專案另議。…」等語（參見原處分
      卷第101 頁）；復參酌原告於本院審理時陳稱：「因為我
      的資金不是很足，他慫恿我說因我沒有退票紀錄且有很多
      外國客戶，他表示他有很多訂單，會有很多營業額，可以
      用資產負債表向銀行申請融資。除簽約的部分外，我當時
      也有自己英國的客戶，那段時間我僅作1 、2 筆生意，所
      以不需要用到章及支票，我是全權委託他經營。」等語（
      參見本院96年11月21日準備程序筆錄第3 頁），足見在系
      爭經營期間，原告之負責人甲○○已將原告公司之經營權
      全權委託訴外人張義海辦理，其範圍尚包括依加值型及非
      加值型營業法第39條第1 項第1 款規定，向稅捐稽徵機關
      申請退還溢付稅額部分，此觀原告並將退稅專戶存摺、印
      鑑等物交付張義海即可知。訴外人張義海既經原告之負責
      人甲○○授以經營原告公司之權限，且得以代為向被告申
      請退還溢付稅額，依照首開說明，本件由張義海以原告之
      名義虛偽申報貨物出關，再檢具出口報關單及上開進項憑
      證之詐術向被告申報退稅，致被告因此誤認原告確實有此
      外銷貨物之事實，分別於91年4 月15日及同年6 月17日核
      退原告992,805 元及930,150 元之公法上責任，亦應由原
      告所承擔。從而，原告之上節主張縱然屬實，亦不影響本
      件原告應補繳稅額之責任。
（五）復查，原告於上開涉案期間取具虛設行號、擅自歇業等異
      常進項比例高達99.48%；又虛設行號係專以出售統一發票
      牟取不法利益為業者，並無銷貨事實，均如前述，故取得
      虛設行號發票之營業人，自無向該虛設行號進貨並支付進
      項稅額之事實，因此原告主張進項稅額實際上亦係原告支
      付，縱使原告有取得退稅款，亦未獲有利益乙節，委無足
      採。退萬步言之，原告果真能提出確有支付貨款及進項稅
      額之資金證明，惟如未能提供符合外銷適用零稅率之證明
      文件等，其有溢付稅款時，亦僅能申報留扺應納營業稅，
      而不能依加值型及非加值型營業稅法第39條第1 項第1款
      規定申請退還溢付之營業稅。本件原告對於案關外銷貨物
      之進貨帳證（含進貨品項、進貨單、收貨驗收單、付款資
      料等）、銷貨帳證（如銷貨帳、商業發票、外匯水單及帳
      證收款紀錄、出口報單等）及進銷存明細表等資料，均未
      能提供勾稽，已違反租稅協力義務，亦如前述，是被告對
      其外銷可否適用零稅率，並無證據足以證明，從而原告主
      張被告追繳已退稅款，有重複課稅之嫌乙節，洵屬無據。
（六）復按，最高行政法院75年判字第309 號判例謂：「行政罰
      與刑罰之構成要件雖有不同，而刑事判決與行政處分，亦
      原可各自認定事實…」已闡明行政法院所認定之事實及其
      法律上之見解，並不受刑事法院之判決所拘束。本件原告
      經認定其代理人張義海有以虛偽申報貨物出關，再檢具出
      口報關單及上開進項憑證之詐術向被告申報退稅，致被告
      因此誤認原告確實有此外銷貨物之事實而分別核退原告稅
      款之情事，並非以刑事認定為唯一基礎，尚佐以本院所調
      查之其他證據，已如前述，是以原告主張「本件因事涉層
      面複雜，張氏父子違法行徑業已進入刑事程序，是故有關
      本案之營業稅，僅是其中一部分，為明事實全貌，並免裁
      判歧異，自有依法停止審判程序之必要。」云云，經核即
      無必要。
（七）末按，稅捐稽徵法第21條第2 項規定：「在前項核課期間
      內，經另發現應徵之稅捐者，仍應依法補徵或並予處罰…
      」本件原告既於91年2 月至4 月間未實際出口貨物，卻利
      用外銷貨物之營業稅稅率為零之規定，以「假出口，真退
      稅」方式冒退出口稅款1,922,955 元，已如前述，則被告
      經查明後，依上開稅捐稽徵法第21條第2 項規定，於核課
      期間內，依法補徵上開遭冒退出口稅款1,922,955 元，經
      核即無不合。
七、綜上所述，原處分之認事用法均無違誤，訴願決定遞予維持
    ，亦無不合，原告徒執前詞，訴請撤銷原處分及訴願決定，
    為無理由，應予駁回。
八、兩造其餘陳述於判決結果不生影響，無庸一一論列，併予敘
    明。
據上論結，本件原告之訴為無理由，爰依行政訴訟法第98條第1
項前段，判決如主文。
中　　華　　民　　國　　96　　年　　12　　月　　25　　日
                  第 一 庭 審 判 長 法  官　王立杰
                                    法  官　周玫芳
                                    法  官　劉錫賢
上為正本係照原本作成。
如不服本判決，應於送達後20日內向本院提出上訴狀並表明上訴
理由，如於本判決宣示後送達前提起上訴者，應於判決送達後20
日內補提上訴理由書(須按他造人數附繕本)。
中　　華　　民　　國　　96　　年　　12　　月　　25　　日
                                    書記官  林佳蘋
